臺灣高等法院刑事裁定
109年度抗字第39號
抗  告  人  
即  受刑人  蘇和信  




上列抗告人因聲請定其應執行刑案件，不服臺灣宜蘭地方法院中
華民國108年11月28日裁定（108年度聲字第879號），提起抗告
，本院裁定如下：
    主  文
原裁定撤銷。
蘇和信犯如附表所示各罪所處之刑，應執行有期徒刑壹年參月。
    理  由
一、原裁定意旨略以：抗告人即受刑人（下稱受刑人）蘇和信因
    犯毒品危害防制條例等3罪，先後經原審判處如附表所示之
    刑，均分別確定在案。又附表編號3號所示之罪刑係得易科
    罰金者，而附表編號1、2號所示之罪刑則係不得易科罰金者
    ，符合刑法第50條但書不併合處罰之要件，惟受刑人業已請
    求檢察官就上開3罪合併聲請定應執行刑，經原審審核認其
    聲請與法相符，爰定應執行有期徒刑1年5月等語。
二、抗告意旨略以：本件受刑人係於短時間內多次犯施用毒品罪
    ，顯見其有濫用毒品之傾向，犯罪情節尚非重大，所生危害
    係以自殘自己之身心健康為主，對於他人之生命、身體、財
    產、安全等，尚無明顯而重大之實害，故應著重於矯治與教
    化，而非科以重刑，是原裁定所定之應執行刑不符罪責原則
    及比例原則，爰請求重裁輕判等語。
三、按裁判確定前犯數罪者，併合處罰之；數罪併罰，有二裁判
    以上，宣告多數有期徒刑者，於各刑中之最長期以上，各刑
    合併之刑期以下，定其應執行之刑期，但不得逾30年，刑法
    第50條第1項前段、第53條、第51條第5款分別定有明文。究
    其立法意旨，除在緩和多數有期徒刑合併執行所造成之苛酷
    外，更避免責任非難之重複，因刑罰之科處，應以行為人之
    責任為基礎，考量人之生命有限，刑罰對被告造成之痛苦程
    度，係以刑度增加而生加乘效果，而非等比方式增加，如以
    實質累加方式執行，刑責恐將偏重過苛，不符現代刑事政策
    及刑罰之社會功能，故透過定應執行刑程序，採限制加重原
    則，授權法官綜合斟酌被告犯罪行為之不法與罪責程度、各
    罪彼此間之關聯性（例如數罪犯罪時間、空間、各行為所侵
    害法益之專屬性或同一性、數罪對法益侵害之加重效應等)
    、數罪所反應被告人格特性與傾向、對被告施以矯正之必要
    性等，妥適裁量最終具體應實現之刑罰，以符罪責相當之要
    求（最高法院106年度台抗字第177號裁定參照）。是法院應
    就應併合處罰之數個有期徒刑宣告定其應執行刑時，不僅應
    遵守法律所定「以宣告各刑中之最長期為下限，各刑合併之
    刑期為上限，但最長不得逾30年」之外部界限，並應受法秩
    序理念規範之比例原則、平等原則、責罰相當原則、重複評
    價禁止原則等自由裁量權內部抽象價值要求界限之支配，以
    使輕重得宜，罰當其責，俾符合法律授與裁量權之目的，以
    區別數罪併罰與單純數罪之不同，兼顧刑罰衡平原則。倘違
    背此內部界限而濫用其裁量，仍非適法（最高法院100年度
    台抗字第440號、104年度台抗字第718號裁定意旨參照)。
四、經查：
  ㈠本件受刑人因犯如附表所示之罪，經法院分別判處如附表所
    示之刑確定，其中附表編號1、2所示之罪，曾經原審以106
    年度訴字第144號判決定應執行有期徒刑1年，嗣受刑人不服
    提起上訴，經本院以106年度上訴字第2910號判決駁回上訴
    確定，有各該裁判書及本院被告前案紀錄表附卷可稽，茲檢
    察官聲請定其應執行之刑，原審審核認其聲請為正當，爰依
    各罪所宣告之有期徒刑為基礎，於各刑中之最長期以上（有
    期徒刑8月），各刑合併之刑期以下（有期徒刑1年9月），
    裁定應執行刑為有期徒刑1年5月，固未逾越刑法第51條第5
    款所定之外部性界限，亦未較重於附表編號1、2所定應執行
    刑，加計附表編號3所示有期徒刑刑度之總合（1年＋6月＝1年
    6月），然參諸受刑人所犯如附表所示之罪，均為施用第一
    、二級毒品罪，乃係沾染毒癮之病患性犯罪，所為尚屬戕害
    其自身身體健康，又附表編號1、2之犯罪時間為同日同時，
    附表編號3與編號1、2之犯罪時間相距約7個月，是整體犯罪
    時間甚為相近，為免其責任非難重複程度過高，自應適當酌
    減其應執行刑，以符罪責相當之要求。原裁定未細予斟酌受
    刑人所犯附表所示各罪對法益侵害之加重效應、罪數所反映
    之人格特質與傾向、對被告施以矯正之必要性、侵害法益之
    專屬性等情狀，定應執行刑有期徒刑1年5月，僅於內部限制
    內酌減1個月，實屬偏重過苛，難認與裁量權應遵守之內部
    界限相契合，自非適法，是抗告意旨以原裁定定刑過重提起
    抗告，則為有理由。
  ㈡原裁定既有上開不當，即屬無可維持，應由本院予以撤銷，
    且為免發回原裁定法院重新裁定，徒增司法資源之耗費，爰
    由本院自為裁定。茲檢察官聲請就如附表所示3罪合併定受
    刑人應執行刑，於法尚無不合，經衡酌受刑人如附表各罪所
    示刑度之外部限制（總刑期為有期徒刑1年9月）、內部限制
    (有期徒刑1年6月），考量受刑人所犯如附表所示之罪，均
    為施用第一、二級毒品罪，其犯罪時間接近，犯罪類型、行
    為態樣、動機均相同，責任非難重複之程度較高，就受刑人
    所犯數罪為整體非難評價，並貫徹刑法量刑公平正義理念之
    內部限制等，另定其應執行之刑如主文第2項所示。
  ㈢末按，數罪併罰中之一罪依刑法規定得易科罰金，若因與不
    得易科之他罪併合處罰結果而不得易科罰金時，原可易科部
    分所處之刑，自亦無庸為易科折算標準之記載（司法院釋字
    第144、679號解釋文意旨參照）。受刑人所犯如附表所示各
    罪，其中編號3所示之罪雖得易科罰金，但因與編號1、2所
    示不得易科罰金之罪合併處罰，其所定之應執行刑，即無庸
    為易科罰金折算標準之諭知，附此說明。
據上論斷，應依刑事訴訟法第413條、第477條第1項，刑法第50
條第2項、第53條、第51條第5款，裁定如主文。
中　　華　　民　　國　 109　　年　　1 　　月　　20　　日
                  刑事第二十三庭審判長法　官  李釱任
                                      法　官  梁耀鑌
                                      法　官  連育群
以上正本證明與原本無異。
如不服本裁定，應於收受送達後五日內向本院提出再抗告狀。
                                      書記官  廖紫喬
中　　華　　民　　國　　109 　年　　1 　　月　　21　　日